臺灣南投地方法院民事裁定
110年度消債更字第65號
聲  請  人  
即  債務人  楊宗瑜  
相  對  人  
即  債權人  彰化商業銀行股份有限公司

法定代理人  凌忠嫄  
代  理  人  陳義翔  
相  對  人  
即  債權人  花旗（台灣）商業銀行股份有限公司
                      設臺北市○○區○○路0號0樓至0樓、00樓至00樓
法定代理人  莫兆鴻  
代  理  人  陳正欽  


相  對  人  
即  債權人  渣打國際商業銀行股份有限公司

法定代理人  龐維哲  


相  對  人  
即  債權人  中國信託商業銀行股份有限公司
                      設臺北市○○區○○○路000○000○000○000○000號
法定代理人  利明献  


相  對  人  
即  債權人  林書宇  

            魏逢毅  


上列當事人間更生事件，本院裁定如下：
    主  文
聲請人即債務人丙○○自民國一百一十一年七月十九日十六時起開
始更生程序。
命司法事務官進行本件更生程序。
    理  由
一、按債務人不能清償債務或有不能清償之虞，且無擔保或無優
    先權之本金及利息債務總額未逾新臺幣（下同）12,000,000
    元者，於法院裁定開始清算程序或宣告破產前，得向住所地
    或居所地之法院聲請更生，消費者債務清理條例（下稱消債
    條例）第3條、第5條第1項及第42條第1項定有明文。債務人
    對於金融機構負債務者，在聲請更生前，應向最大債權金融
    機構請求協商債務清償方案，或向其住、居所地之法院或鄉
    、鎮、市、區調解委員會聲請債務清理之調解；債務人與金
    融機構協商或調解成立者，不得聲請更生或清算，但因不可
    歸責於己之事由，致履行有困難者，不在此限；第75條第2
    項規定，於前項但書情形準用之，消債條例第151條第1 項
    、第7項、第8項亦定有明文。依消債條例第75條第2項規定
    ，如債務人可處分所得扣除自己及依法應受其扶養者所必要
    生活費用之餘額，連續3個月低於更生方案應清償之金額者
    ，即推定有「不可歸責於己之事由」。又所謂不可歸責於己
    之事由並不以債務人「不可預見」為必要，消債條例第151
    條第7項但書規定情形，僅須於法院就更生或清算之聲請為
    裁判時存在即可，不以協商成立後始發生者為限，並與債務
    人於協商時能否預見無關。債務人於協商時縱未詳加思考、
    正確判斷，或可預見將來履行可能有困難而仍冒然簽約成立
    協商，亦不能據此即認其履行有困難係可歸責於債務人（司
    法院98年第1期民事業務研究會第24號司法院民事廳消債條
    例法律問題研審小組意見參照）。法院開始更生程序之裁定
    ，應載明其年、月、日、時，並即時發生效力。法院裁定開
    始更生或清算程序後，得命司法事務官進行更生或清算程序
    ，必要時，得選任律師、會計師或其他適當之自然人或法人
    一人為監督人或管理人，復為消債條例第45條第1項、第16
    條所明定。
二、聲請意旨略以：聲請人即債務人（下稱聲請人）積欠相對人
    即債權人（下稱相對人）債務總額3,067,295元，有不能清
    償債務之情事，前於民國106年8月與當時最大債權銀行台北
    富邦商業銀行股份有限公司（下稱台北富邦銀行）協商成立
    ，每月清償約17,000元，斯時聲請人受僱於餐廳，每月薪資
    約45,000元，嗣因餐廳營業額僅剩30%，其薪資亦被調整為2
    5,000元，聲請人因收入驟降始離職，因而毀諾。聲請人現
    任職蜜月館大飯店擔任櫃臺職務，每月收入25,500元，扣除
    其個人每月必要支出17,076元及其1名未成年子女扶養費6,0
    00元，雖有餘額，惟已不足清償債務。聲請人之無擔保或無
    優先權之本金及利息債務總額未逾12,000,000元，復無聲請
    清算、破產和解或破產事件現繫屬於法院，爰依法聲請更生
    等語。
三、經查：
  ㈠聲請人前揭主張，業據其提出財產及收入狀況說明書、債權
    人清冊、聲請人之財政部中區國稅局105年度至109年度綜合
    所得稅各類所得資料清單暨全國財產稅總歸戶財產查詢清單
    、勞工保險被保險人投保資料表、聲請人之戶籍謄本（現戶
    全戶）、財團法人金融聯合徵信中心查詢當事人綜合信用報
    告回覆書暨當事人綜合信用報告債務清理條例前置協商專用
    債權人清冊、在職薪資證明為憑。
　㈡聲請人前有不能清償債務之情事，曾於106年8月與當時最大
    債權銀行台北富邦銀行協商成立，分180期、年利率4%、每
    月清償約17,000元，於107年1月10日毀諾等情，有聲請人於
    111年2月17日提出到院之陳報狀及相對人中國信託商業銀行
    股份有限公司（下稱中信銀行）於111年3月8日提出到院之
    民事陳報狀在卷可佐，堪認聲請人於106年8月間確有與當時
    最大債權銀行協商成立。聲請人主張其現任職蜜月館大飯店
    擔任櫃臺職務，每月收入25,500元，其個人每月必要支出17
    ,076元及1名未成年子女扶養費6,000元，合計每月必要支出
    約23,076元，有聲請人提出之財產及收入狀況說明書、聲請
    人之戶籍謄本（現戶全戶）附卷可佐。本院審酌聲請人所列
    個人每月必要支出費用及其1名未成年子女每月扶養費，衡
    諸現今一般生活水準，尚屬相當。復參聲請人主張其因任職
    餐廳營業額大幅下降，其薪資遭調整為25,000元，聲請人因
    收入驟降始離職，因而毀諾等情，足知聲請人當時因無還款
    能力而未繼續履行還款方案，以聲請人現今之收入扣除上開
    必要生活費用後，勢必不足再清償其於106年8月間與最大債
    權銀行台北富邦銀行所協商成立之還款方案，聲請人如依上
    開協商條件每月繳納，則聲請人必要生活支出顯有不足，自
    難期聲請人能依協商條件履行，其因支付超過能力可負擔之
    費用而毀諾，應認有不可歸責於己之事由，致履行債權銀行
    之協商清償方案有困難。
　㈢聲請人主張其現於蜜月館大飯店擔任櫃臺職務，每月收入25,
    500元，扣除其個人每月必要支出17,076元及其未成年子女
    扶養費6,000元，共計23,076元，是聲請人每月固定收入25,
    500元，扣除上開必要支出後，仍有餘額。本院審酌聲請人
    為78年5月4日生，其年齡及身體狀況仍有相當之工作能力，
    足認聲請人有固定收入履行更生方案，有重建更生之可能。
  ㈣聲請人每月收入25,500元，扣除其上開必要支出後，仍有餘
    額，已如上述，然確實無法償還對相對人所負債務。而依聲
    請人之財政部中區國稅局108年度至109年度綜合所得稅各類
    所得資料清單暨全國財產稅總歸戶財產查詢清單及稅務電子
    閘門所得調件明細表所示，聲請人之108年度所得總額為11
    元、109年度所得總額為0元，名下有100年出廠之自用小客
    車1輛，財產總額0元，聲請人主張該車已出賣與其表弟，僅
    未辦理行政登記，別無其他財產；聲請人之未成年子女名下
    無財產。
  ㈤另依據相對人彰化商業銀行股份有限公司陳報截至110年12月
    2日之本金及利息債權金額為128,477元、相對人乙○（台灣
    ）商業銀行股份有限公司陳報截至110年12月2日之本金及利
    息債權金額為130,082元、相對人渣打國際商業銀行股份有
    限公司陳報截至110年12月2日之本金及利息債權金額為178,
    970元、相對人中信銀行陳報截至110年12月2日之本金及利
    息債權金額為1,987,843元、相對人甲○○陳報債權金額為470
    ,000元、相對人丁○○陳報本金及利息債權金額為416,000元
    ，合計聲請人負欠無擔保或無優先權之本金及利息債務總額
    為3,311,372元，堪認聲請人之債務大於財產，確有不能清
    償債務或有不能清償之虞之情事，如不予更生重建生活，有
    違消債條例協助債務人重建更生之立法本意。
四、綜上所述，本件聲請人有不能清償債務之情事，又所負無擔
    保或無優先權之本金及利息債務總額未逾12,000,000元，且
    未經法院裁定開始清算程序或宣告破產，復查無消債條例第
    6條第3項、第8條或第46條各款所定應駁回更生聲請之事由
    存在，則聲請人聲請更生，應屬有據，自應准許。
五、爰裁定如主文。
中　　華　　民　　國　　111 　年　　7 　　月　　19　　日
                  民事第二庭  法  官　楊亞臻
上為正本係照原本作成
本件不得抗告
中　　華　　民　　國　　111 　年　　7 　　月　　19　　日
                              書記官　陳雅雯